【裁判字號】    95,自更(一),1
【裁判日期】    950417
【裁判案由】    詐欺
【裁判全文】
臺灣臺南地方法院刑事裁定           95年度自更(一)字第1號
自  訴  人  丙○○
自訴代理人  徐朝琴律師
被      告  甲○○
            丁○○
            乙○○
上列被告等因詐欺案件，經自訴人提起自訴，本院裁定如下：
    主      文
自訴駁回。
    理      由
一、自訴意旨略以：
  (一)緣被告甲○○係來城建設有限公司（下稱來城建設公司）負
    責人，被告丁○○為該公司經理，並與被告乙○○同住。民
    國八十四年五月九日，被告甲○○以來城建設公司名義，向
    自訴人借款新臺幣（下同）五百萬元，並將乙○○所有如附
    表所示之不動產設定抵押予自訴人。因被告甲○○嗣後無法
    清償借款，自訴人遂將如附表所示之抵押物聲請拍賣，前開
    強制執行聲請狀繕本及相關裁定，均合法送達被告乙○○，
    乙○○未聲明異議，亦未對被告甲○○及丁○○提出告訴。
  (二)詎被告等三人為避免前開不動產遭拍賣，竟基於共同詐欺之
    意，於九十二年十月三十一日，由被告丁○○具狀向臺灣臺
    南地方法院檢官自首，稱其擅將被告乙○○委託保管如附表
    所示之不動產所有權狀及印鑑章，交予被告甲○○辦理抵押
    權設定登記，向自訴人借款五百萬元，供來城建設公司週轉
    ，被告甲○○亦在偵查庭中作證附和其詞。被告乙○○則向
    民事庭提出塗銷抵押權登記訴訟（九十二年度訴字第一八四
    五號），互相呼應以期免除五百萬元抵押債務之目的。惟因
    被告丁○○自首之偽造文書案件，經檢察官為不起訴處分，
    被告等人方知事跡敗露。
  (三)故被告等人乃欲撤回民事銷消抵押權之起訴，惟未獲自訴人
    同意，雙方乃成立訴訟上和解。惟和解後，被告迄未履行任
    何一期分期款項，顯見被告係以和解方式拖延騙詐。因認被
    告等三人均係涉犯刑法第三百三十九條第二項之詐欺得利未
    遂罪嫌云云。
二、按法院或受命法官，得於第一次審判期日前，訊問自訴人、
    被告及蒐集或調查證據；又第一項訊問及調查結果，如認為
    案件有第二百五十二條至第二百五十四條之情形者，得以裁
    定駁回自訴，刑事訴訟法第三百二十六條第一項、第三項前
    段分別定有明文。再刑事自訴案件，關於犯罪構成要件之證
    明，依刑事訴訟法第三百四十三條、第一百六十一條第一項
    規定，應由自訴人負舉證責任，且所指證明方法，並須達於
    可積極證明被告確係犯罪之證明程度。苟自訴人所指證明方
    法，於第一次審判期日前訊問及調查結果，認為犯罪嫌疑不
    足者，法院自得以裁定駁回自訴。
三、經查：
  (一)以自訴意旨(二)而言，自訴人認被告三人施用詐術之手段，係
    由被告丁○○向檢察官自首偽造文書後，被告甲○○復於偵
    查庭中作證附和其詞，而被告乙○○則另向本院民事庭提起
    塗銷抵押權登記之訴云云。惟查，苟被告等人欲以提起民事
    訴訟為手段，在訴訟中提出偽造之證據或串通證人為虛偽之
    證述，以使法院做成錯誤之判決，而達其取得財物或獲取不
    法利益目的，渠等在本院民事訴訟中，必須向法院積極施用
    詐術之訴訟詐欺行為，方足當之。至於被告丁○○向檢察官
    自首偽造文書，並勾串甲○○串在偵查中附和其詞等情，縱
    或屬實，然檢察官對於被告丁○○等人是否涉犯偽造文書之
    認定，並無拘束本院民事法官之效力。易言之，被告等人在
    另案偵查中之行為，並非該當於本院民事訴訟案件之詐欺手
    段。
  (二)又本件被告乙○○雖向本院民事庭提起九十二年度訴字第一
    八四五號塗銷抵押權登記之民事訴訟，惟被告乙○○於前開
    民事訴訟中，除主張抵押權之設定未經其同意等情外，因該
    案嗣經兩造合意停止訴訟程序，故被告乙○○並未積極向本
    院民事庭提出任何不實事證，且被告甲○○及丁○○亦未曾
    在該案出庭作證等情，業經本院核閱上開民事卷宗屬實。基
    此，被告等三人於本院前開塗銷抵押權登記之訴案件中，顯
    未有積極施用詐術之行為。經本院命自訴代理人就被告三人
    在本院前開民事訴訟中，所為施用詐術之時間、方法及內容
    ，具狀具體一一指明，自訴代理人亦未加以陳明。是自訴人
    顯無法具體指明被告三人犯罪事實，且無法提出證明被告三
    人犯罪之方法，被告三人就此部分所涉詐欺得利未遂罪嫌，
    應認犯罪嫌疑不足。
  (三)以自訴意旨(三)而言，被告乙○○於本院前開民事訴訟中，與
    自訴人達成訴訟上和解後，雖未履行任何一期分期款項，惟
    被告乙○○等人本因資力不佳，無法清償借款而遭自訴人聲
    請拍賣不動產，故被告乙○○等人縱使在和解後，未依約支
    付任何一期款項，亦難遽此認定被告乙○○成立和解當時，
    有何詐欺之意。且自訴人除指訴被告未依約給付和解條件外
    ，並未指出被告於成立和解之時，有何積極施用詐術之證據
    以憑調查，故此部分應純屬債務不履行所生之民事糾葛，與
    詐欺刑責無涉，應認被告等人罪嫌不足，揆諸前揭說明，本
    件自訴應予駁回。
據上論斷，應依刑事訴訟法第三百二十六條第三項、第二百五十
二條第十款，裁定如主文。
中    華    民    國    95    年    4     月    17    日
                  刑事第二庭  審判長法  官  鄭文祺
                                    法  官  陳賢德
                                    法  官  林中如
以上正本證明與原本無異。
如不服本裁定，應於收受送達後5日內向本院提出抗告狀。（應
附繕本）
                                    書記官  馬愛君
中    華    民    國    95    年    4     月    17    日
附表
┌──┬───────────────┬─────────────┐
│編號│          土地地號            │       建物建號           │
├──┼───────────────┼─────────────┤
│一  │臺南縣新市鄉○○○段474之11號 │左列地號上之273號二層建物 │
├──┼───────────────┼─────────────┤
│二  │臺南縣新市鄉○○○段1635號    │左列地號上之531號一層建物 │
└──┴───────────────┴─────────────┘


司法院資訊處製作；財團法人民間司法改革基金會備份。
